【裁判字號】    95,毒抗,332
【裁判日期】    950926
【裁判案由】    聲請觀察勒戒
【裁判全文】
臺灣高等法院臺南分院刑事裁定         95年度毒抗字第332號
抗  告  人
即  被  告  甲  ○  ○
上列抗告人因聲請觀察、勒戒案件，不服臺灣雲林地方法院中華
民國95年8月24日裁定（95年度毒聲字第235號），提起抗告，本
院裁定如下：
    主  文
抗告駁回。
    理  由
一、抗告意旨略以：抗告人雖經採尿檢驗，驗出有甲基安非他命
    陽性反應，然並不足以代表抗抗人係一施用毒品成癮者，並
    無觀察勒戒之必要，原審法院對此未審酌即裁定令抗告人入
    勒戒所觀察、勒戒，有違毒品危害防制條例第20條第1項之
    立法意旨，亦與比例原則有違，爰於法定期間內依法提出抗
    告，請求將原裁定撤銷云云。
二、按施用第一、二級毒品者，檢察官應聲請法院裁定，令被告
    入勒戒處所觀察、勒戒，其期間不得逾2月。毒品危害防制
    條例第10條第2項、第20條第1項定有明文。又鑑於毒品對於
    社會危害甚鉅，是施用或販賣毒品行為，早為政府嚴格查緝
    ，且施用毒品之行為，亦為社會所不容，且施用毒品者多於
    隱匿處為之，以逃避追緝，是對於施用毒品犯行之認定，除
    被告確坦承施用毒品犯行，並有其他補強證據（如扣案之毒
    品、吸食器等）以資佐證，通常均多依賴科學鑑定之結果（
    即尿液檢驗報告）以為判定。且「尿液毒品檢驗，若能使用
    先進之氣相層析質譜儀分析法確認，則可完全排除偽陽性之
    干擾，為目前最具公信力的檢驗方法」（法務部調查局87年
    9月29日（87）發技（一）字第8707457號函參照），足見以
    氣相層析質譜儀分析法檢驗可完全排除偽陽性之干擾。又按
    施用藥物或毒品後，自尿液排出之最大時限，與施用劑量、
    施用頻率、被採樣者飲用水量及使用者體內代謝情況等因素
    皆有相關性，依個案而異，一般施用海洛因及安非他命後，
    可自尿液檢出之最長時限分別為2至4天及1至4天等情，有行
    政院衛生署管制藥品管理局90年5月4日管檢字第939029號函
    敘明可查。
三、依司法院大法官會議第544號解釋意旨：國家對個人之刑罰
    ，屬不得已之強制手段，選擇以何種刑罰處罰個人之反社會
    性行為，乃立法自由形成之範圍。就特定事項以特別刑法規
    定特別罪刑，倘與憲法第23條所要求之目的正當性、手段必
    要性、限制妥當性符合者，即無乖於比例原則，業經本院釋
    字第476號解釋闡釋在案。自由刑涉及對人民身體自由之嚴
    重限制，除非必須對其採強制隔離施以矯治，方能維護社會
    秩序時，其科處始屬正當合理，而刑度之制定尤應顧及行為
    之侵害性與法益保護之重要性。施用毒品，足以戕害身心，
    滋生其他犯罪，惡化治安，嚴重損及公益，立法者自得於抽
    象危險階段即加以規範。對於相關法規以所施用之毒品屬煙
    毒或麻醉藥品為其規範對象，未按行為人是否業已成癮為類
    型化之區分，就行為對法益危害之程度亦未盡顧及，但究其
    目的，無非在運用刑罰之一般預防功能以嚇阻毒品之施用，
    挽社會於頹廢，與首揭意旨尚屬相符，於憲法第8條、第23
    條規定並無牴觸。另依臺灣高等法院第93年度毒抗字第504
    號裁判意旨可知：毒品危害防制條例所規定之觀察、勒戒處
    分，其立法意旨在幫助施用毒品者戒除毒癮，該處分之性質
    非為懲戒行為人，而係為消滅受處分人再次施用毒品之危險
    性，目的係在戒除行為人施用毒品身癮及心癮之措施；且觀
    察勒戒係導入一療程觀念，針對受處分人將來之危險所為預
    防、矯治措施之保安處分，以達教化與治療之目的，以行為
    人具有危險性格為前提。據上所述，觀察勒戒之保安處分，
    對於人民身體自由雖有嚴重限制，但因其立法意旨及相關保
    護法益衡量結果，若受處分人有施用毒品之情況時，即符合
    抽象危險階段，得對其將來之危險為預防、矯治措施，非以
    受處分人實際上有因施用毒癮成癮之事實，始謂有觀察勒戒
    之必要。
四、經查：抗告人即被告甲○○基於施用第2級毒品之犯意，於
    95年6月30日採尿時回溯96小時內之某時，在不詳地點，以
    不詳方式施用第2級毒品安非他命，嗣於95年6月29日18時許
    ，在雲林縣台西鄉○○村○○路台西海園堤岸上為警查獲，
    經採集其尿液送請鑑定結果，經詮昕科技股份有限公司分別
    以酵素免疫分析法篩檢，並以氣相層析質譜儀分析法確認，
    認定其尿液呈甲基安非他命陽性反應，有詮昕科技股份有限
    公司濫用藥物尿液檢驗報告及尿液送驗姓名對照表各一紙附
    卷可稽（臺灣雲林地方法院檢察署95年度毒偵字第935號卷
    第13、14頁），足認抗告人確有於上開時間施用第二級毒品
    安非他命之犯行，符合毒品危害防制條例第20條第1項之送
    勒戒處所觀察、勒戒之要件，應堪認定。至於抗告意旨謂：
    有無觀察勒戒之必要，需以抗告人是否施用毒品成癮為標準
    ，此部分嗣經上開大法官會議釋字第544號及臺灣高等法院
    裁判93年度毒抗字第504號裁判意旨解釋在案，法院於為觀
    察勒戒之裁定時，係採抽象危險論，旨在運用刑罰之一般預
    防功能以嚇阻毒品之施用，並不需按行為人是否業已成引為
    類型化的區分，故抗告人對於此部分相關法規之見解，容有
    誤解。
五、綜上所述，抗告人既有施用第二級毒品安非他命之行為，原
    審裁定將抗告人移送勒戒處所觀察、勒戒，本院核其認事用
    法要無不合。抗告意旨否認施用第二級毒品成癮，指摘原裁
    定不當，並無可取，為無理由，應予駁回。
六、據上論結，應依刑事訴訟法第412條，裁定如主文。
中    華    民    國    95    年    9     月    26    日
                  刑事第三庭    審判長法  官  陳義仲
                                      法  官  陳顯榮
                                      法  官  宋明蒼
以上正本證明與原本無異。
不得再抗告。
                                      書記官  翁心欣
中    華    民    國    95    年    9     月    26    日


司法院資訊處製作；財團法人民間司法改革基金會備份。
